【裁判字號】    89,簡上,111
【裁判日期】    890712
【裁判案由】    給付利息
【裁判全文】
臺灣高雄地方法院民事判決  八十九年度簡上字第一一一號
    上  訴  人  甲○○
    被上訴  人  乙○○
右當事人間請求給付利息事件，上訴人對於中華民國八十九年一月十八日本院高雄簡
易庭八十八年度雄簡字第三０五二號第一審判決提起上訴，本院判決如左：
    主      文
原判決關於命上訴人給付超過新台幣伍拾貳萬元部分，暨訴訟費用之裁判均廢棄。
右廢棄部分，被上訴人在第一審簡易之訴駁回。
其餘上訴駁回。
第一、二審訴訟費用由上訴人負擔十分之九，餘由被上訴人負擔。
    事      實
甲、上訴人方面：
  一、聲明：求為判決(一)原判決廢棄。(二)第一、二審訴訟費用由被上訴人負擔。
  二、陳述：除與原審判決書所載者相同茲予引用外，補稱：
    (一)民國八十二年十一月部分不應支付月息新台幣（下同）三萬元，因依民法第一
      二六條明文規定，利息係五年之短期時效期間請求權，因五年期間不行使而消
      滅，本案自八十二年十一月至八十八年十月二十三日之請求，已逾請求時效，
      不應再有請求權。且依每月收支明細表，自八十四年九月三十日開始記錄之利
      息支付明細至民國八十六年六月二十四日從未聽對造提起欠息之事，若依對造
      （即被上訴人）之索息個性，早於八十四年九月三十日有記錄表開始，就會提
      起（或稍後數月內）並會先行索取，不可能至八十六年六月二十四日，約兩年
      間未曾被提起欠息及須支付及記錄事宜。
    (二)家人代償三十萬元正部份，乃依民法第二０八條規定選擇權屬於債務人：上訴
      人因生意上週轉失靈，支票被拒絕往來，才未能順利付息而產生兩造間之糾紛
      ，支票未拒絕前之月息，係以貳分半計算，支票於八十二年拒往後，尚以月息
      壹分計付，直至八十六年六月共付肆年餘利息，尚對得起自己良心，無奈八十
      六年六月後，對造來辦公室鬧事，並持鋁製報夾，於員工面前砸破服務台大桌
      上約壹公分厚之玻璃，並出言污辱家父及本人，致員工相繼離去，導致無法順
      利繼續營業而終止付息。被上訴人亦派其公子及連襟前來協調，上訴人乃一五
      一十說明原委，且當場聲明實在困難無法續付利息，每月僅約能償還本金之分
      期款約壹萬伍仟元正左右，另日若有好轉當定回饋，並聲明今後若有付款僅能
      償本金，利息容本金清償後回饋。事後被上訴人以各種理由卯上未保證債務之
      家父，並散播文字誹謗，弄得雞犬不寧。事後上訴人經家人協助代償三十萬元
      ，該款亦係代償本人所欠之本金，並非代償利息。若被上訴人不同意則請返還
      該款予上訴人之家人，付款之目的應探求付款人之本意，那有依收款人之意思
      ，上訴人亦於此意思表示，原借款本金佰萬元正，扣除現已償付之部份本金
      拾萬元正（八十七年九月十四日償還），自八十七年九月十五日起之本金額
      應僅剩貳佰柒拾萬元正。依民法第二０八條優先償還本金或利息，數宗給付之
      競合中得選擇其一者，其選擇權屬於債務人，上訴人為債務人，依法意思表示
      並選擇給付之三十萬元正，係償還本金而非利息，應屬有理，故自八十七年九
      月十四日後之本金，應為貳佰柒拾萬元，被上訴人請求計息之數額，顯然錯誤
      。
  三、證據：援用原審之立證方法，另提出每月收支明細表影本一份為證。
乙、被上訴人方面：
  一、聲明：(一)上訴駁回。(二)第二審訴訟費用由上訴人負擔。
  二、陳述：除與原審判決書所載者相同茲予引用外，補稱：
    (一)緣上訴人於八十二年十一、十二月間陸續向被上訴人借得三百萬元，並約定每
      月十日支付以月息一分計算之利息（即每月三萬元），惟自八十二年十一月起
      至八十七年九月十四日，由上訴人之父陳信開與黃景福等訴外人居中協調時，
      上訴人共計尚積欠應付利息四十九萬元（即八十二年十一月、八十六年七月份
      至八十七年九月份、八十六年六月份一萬元），嗣八十七年十月份至八十八年
      九月份亦積欠三十六萬元，總計尚欠利息八十五萬元未支付。是扣除八十七年
      九月十四日上訴人之父持由發票人陳光隆所簽發，票面金額為拾萬元之支票
      乙紙（支票號碼為000000000）用以清償積欠之利息，則上訴人計至
      八十八年九月止尚欠有五十五萬元之利息未付，業據上訴人於原審自認屬實。
    (二)按上訴人之上訴理由固主張：(1)依民法第一百二十六條規定利息給付請求權已
      因五年之短期時效經過而消滅。(2)家人以支票代償三十萬元部份其選擇係清償
      本金云云，惟查：(1)本件上訴人之父固曾於八十七年九月十四日偕同訴外人黃
      景福與被上訴人協調，並由被上訴人簽立切結書乙份，且當場交付乙紙由陳光
      隆簽發面額三十萬元之支票用以清償，而該三十萬元之支票僅足優先清償八十
      二年十一月份所欠三萬元、八十六年六月所欠一萬元及八十六年七月份至八十
      七年二月份所欠二十四萬元與八十七年三月份之二萬元利息部份，是自八十七
      年四月份至八十八年九月份計十八個月，利息五十四萬元，加以八十七年三月
      份未清價之一萬元，總計五十五萬元利息未給付，是系爭利息給付請求權顯未
      逾法定五年時效期間，上訴人援用時效抗辯容有疑義。(2)按民法第二百零八條
      規定：「於數宗給付中，得選定其一者，其選擇權屬於債務人。但法律另有規
      定或契約另有訂定者，不在此限。」依上述規定，如有但書情形，則可依法律
      規定或由當事人約定之。揆諸切結書內容，認當事人已約定所簽發之支票金額
      拾萬元係清償上訴人所欠利息，自無民法第二百零八條本文之適用。債務人
      於已有約定之情形下，斷無再行使其選擇權之餘地。
  三、證據：援用原審之立證方法。
    理  由
一、本件被上訴人起訴主張：上訴人於八十二年十一、十二月間陸續向被上訴人借得
    三百萬元，並約定每月十日以月息百分之一計算（即每月三萬元）給付利息予被
    上訴人，惟上訴人就八十二年十一月，及自八十七年五月至八十八年九月止，每
    月三萬元未給付，以及八十六年六月份僅付款二萬元，尚欠一萬元未付，共計尚
    欠原告五十五萬元，上訴人所稱其已償三十萬元本金等情並非實在，該三十萬元
    之清償並非本件主張三百萬元本利之債款，因本於消費借貸之法律關係，求為命
    上訴人給付新臺幣伍拾伍萬元，及自民國八十八年十月二十三日起至清償日止，
    按年息百分之五計算之利息之判決。上訴人則以：上訴人之家人曾為上訴人就借
    款本金部分代償三十萬元，是利息之計算應以二百七十萬元計算，另就八十二年
    十一月份應償之利息，因時日過久，被上訴人主張上訴人未償並無證據可考，且
    已罹於時效消滅，上訴人拒絕給付等語，資為抗辯。
二、按借用人應於約定期限內，返還與借用物種類、品質、數量相同之物；遲延之債
    務，以支付金錢為標的者，債權人得請求依法定利率計算之遲延利息，但約定利
    率較高者，仍從其約定利率，民法第四百七十八條前段、第二百三十三條第一項
    定有明文。
三、本件被上訴人主張上訴人向其借得前開款項，並約定以上揭方式計付利息，以及
    八十六年六月份尚欠一萬元利息未付；八十七年五月至八十八年九月止上訴人均
    未按約付款之事實，均為上訴人所自認，並有切結書影本一份、欠繳利息表一份
    在卷可佐，是被上訴人此部分主張之事實足堪認為真正。又兩造對於在八十七年
    九月十四日上訴人之弟陳光隆曾代上訴人給付三十萬元予被上訴人之事實亦不爭
    執，兩造之爭點在於(一)八十二年十一月部分之利息是否已付清，及此部分之請求
    權是否已罹於時效而消滅？(二)訴外人陳光隆所代償之三十萬元是針對本金為之，
    或係代償所欠之利息？
四、利息、紅利、租金、贍養費、退職金及其他一年或不及一年之定期給付債權，其
    各期給付請求權，因五年間不行使而消滅，民法第一百二十六條定有明文。本件
    被上訴人自陳三十萬元是抵付八十六年七月至八十七年四月這十個月的利息，八
    十二年十一月的三萬元及八十六年六月的一萬元利息均未給付等語（見本院八十
    九年五月一日準備程序筆錄），是八十二年十一月的三萬元部分上訴人確未給付
    。上訴人雖無法證明確已給付此部分之利息，惟查被上訴人遲至八十八年九月十
    日始起訴請求八十二年十一月三萬元部分之利息，顯已超過五年之時效期間，揆
    諸上開規定，上訴人所為之時效抗辯仍屬有理由，被上訴人此部分之請求，自屬
    無據，應予駁回。
五、又查在八十七年九月十四日上訴人之弟陳光隆代上訴人給付三十萬元予被上訴人
    時，被上訴人曾書有切結書一份，其內容為兩造所不爭執，並有切結書一份附於
    原審卷內可稽。按該切結書第一條內容為「本人乙○○同意八十七年八月二十五
    日於黃景福君家裏所協議之事，由甲○○償還所積欠三百萬之利息。」；第二條
    內容為「於八十七年九月十四日償還新台幣三十萬元正，其餘額由甲○○自己負
    責還清」，由上開文字已明顯可知，訴外人陳光隆所代償之三十萬元係針對利息
    而為之，至為灼然，是上訴人上開三十萬元係償還本金之抗辯，顯不足採。
六、另按利息不得滾入原本再生利息。但當事人以書面約定，利息遲付逾一年後，經
    催告而不償還時，債權人得將遲付之利息滾入原本者，依其約定，民法第二百零
    七條第一項定有明文。本件被上訴人請求自起訴繕本送達翌日即八十八年十月二
    十三日起算之法定遲延利息部分，被上訴人既無法舉證有如上開但書規定之特別
    約定，揆諸上開說明，此部分之請求，仍屬無據，應予駁回。
七、綜上所述，被上訴人本於消費借貸之法律關係，請求上訴人給付新臺幣五十五萬
    元，及自民國八十八年十月二十三日起至清償日止，按年息百分之五計算之利息
    ，於五十二萬元之部分，為有理由，應予准許，逾此所為請求，為無理由，應予
    駁回。原審就超過上開應准許部分，為上訴人敗訴之判決，自有未洽。上訴意旨
    就此部分指摘原判決不當，求予廢棄改判，為有理由。至於上開應准許部分，原
    審命上訴人給付，核無違誤，上訴意旨，就此部分，仍執陳詞，指摘原判決不當
    ，求予廢棄，為無理由，應駁回其上訴。
八、據上論結：本件上訴為一部有理由，一部無理由，依民事訴訟法第四百三十六條
    之一第三項、第四百五十條、第四百四十九條第一項、第七十九條但書，判決如
    主文。
中    華    民    國    八十九    年      七      月        十二        日
                                  臺灣高雄地方法院民事第二庭
                                      審判長法  官  謝  靜  雯
                                            法  官  黃  國  川
                                            法  官  陳  信  伍
右為正本係照原本作成。
本判決不得上訴。
中    華    民    國    八十九    年      七      月        十二        日
                                            書記官  李  梅  芬


司法院資訊處製作；財團法人民間司法改革基金會備份。
